臺灣桃園地方法院刑事交通事件裁定    100年度交聲字第729號
原處分機關  交通部公路總局新竹區監理所桃園監理站
異  議  人
即受處分人  王惠蓉
上列異議人因違反道路交通管理處罰條例案件，不服原處分機關
交通部公路總局新竹區監理所桃園監理站中華民國100 年9 月20
日桃監裁字第裁52-DB0000000-0號裁決，向本院聲明異議，本院
裁定如下：
    主  文
原處分撤銷。
王惠蓉不罰。
    理  由
一、原處分意旨略以：異議人即受處分人王惠蓉於民國100 年1
    月2 日15時20分許，駕駛車牌號碼8B-7237 號自小客車，行
    經桃園市○○路與新埔七街，沿路撞擊4 部汽車、4 部機車
    ，造成1 人受傷，車輛嚴重受損，異議人未停車查看，繼續
    駕駛至南平路、新埔八街始停於路邊昏睡於車內，經警員實
    施吹氣測試酒精濃度為1.36Mg/L，並以異議人有「汽車駕駛
    人肇事致人受輕傷而逃逸」之違規，而填製桃警局交字第DB
    0000000 號舉發違反道路交通管理事件通知單（下稱舉發通
    知單）舉發，並移送原處分機關處理，嗣經原處分機關調查
    確認違規事實無誤後，於100 年9 月20日依道路交通管理處
    罰條例第62條第4 項及違反道路交通管理事件統一裁罰基準
    及處理細則第41、43、44、67條規定，以桃監裁字第裁52-D
    B0000000-0號違反道路交通管理事件裁決書，裁處異議人罰
    鍰新臺幣6,000 元，並吊銷駕駛執照，1 年內不得考領駕駛
    執照等語。
二、異議意旨略以：異議人是因酒駕車發生車禍，當時意識不清
    楚，並非肇事逃逸，且是被警員送回派出所，桃園地方法院
    檢察署檢察官就此亦為不起訴處分，為此聲明異議，請求撤
    銷原處分等語。
三、按法院受理交通事件，準用刑事訴訟法之規定，道路交通管
    理處罰條例第89條前段定有明文，是刑事訴訟法第154 條第
    2 項「犯罪事實應依證據認定之，無證據不得認定其犯罪事
    實」規定及最高法院40年臺上字第86號判例所揭示「事實之
    認定，應憑證據，如未能發現相當證據，或證據不足以證明
    ，自不能以推測或擬制之方法，為裁判基礎」之旨，於法院
    審理行為人違反道路交通管理處罰條例案件時，當有其適用
    ；再據前揭意旨，當法院踐行調查證據程序完畢後，如就原
    處分機關所認定違規事實仍有合理懷疑，應對受處分人為有
    利之認定，是刑事訴訟法上之罪疑唯輕或罪疑唯有利於被告
    之原則，於法院審理交通聲明異議案件時，亦有所適用。又
    按汽車駕駛人駕駛汽車肇事致人受傷或死亡者，應即採取救
    護措施及依規定處置，並通知警察機關處理，不得任意移動
    肇事汽車及現場痕跡證據，違反者處新臺幣3000元以上9000
     元 以下罰鍰。前項駕駛人肇事致人受傷而逃逸者，吊銷其
    駕駛執照；汽車駕駛人，曾依本條例其他各條規定吊銷駕駛
    執照者，1 年內不得考領駕駛執照，道路交通管理處罰條例
    第62條第3 項前段、第4 項及第67條第3 項固定有明文。惟
    須有該違規行為人對於其肇事之行為有認識，且明知其肇事
    已致人受傷，仍故意不為處置而離去，亦即乃以駕駛人具備
    「知悉」駕車肇事致人受傷而逃逸之主觀要件，始足成立，
    倘駕駛人根本未查覺肇事，自不能以該規定論處，合先敘明
    。
四、經查：
  (一)異議人於100 年1 月2 日15時20分許，酒後駕駛車牌號碼8B
    -7237 號自小客車，行經桃園市○○路與新埔七街與第三人
    王秀鳳發生交通事故，致王秀鳳受傷，異議人未立即停車查
    看或報警處理，即繼續往前直行，並沿路撞擊第三人林秋香
    放在路旁之機車、及第三人石明正、潘祖列、高守文所駕駛
    之自用小客車，並經桃園縣政府警察局交通大隊桃園分隊警
    員於100 年1 月2 日舉發異議人有「汽車駕駛人肇事致人受
    傷而逃逸」之違規行為等情，有舉發通知單、裁決書在卷可
    憑，復為異議人所不爭執，並經本院調閱臺灣桃園地方法院
    檢察署100 年度偵字第3027號偵查卷宗核閱無誤，堪信屬實
    。
  (二)異議人於警詢及偵訊時均表示：伊當時喝醉了，上了車就沒
    有意識，不知道有撞到任何人、車，清醒時已在派出所等語
    。證人即當日到場處理之警員張立尚於偵查中亦證稱：伊到
    現場看到異議人從其車駕駛座旁走路搖搖晃晃步行到路邊，
    開啟副駕駛座車門後坐在副駕駛座，當時路旁民眾有指述異
    議人酒後肇事，伊即對異議人進行酒測；伊當時有與異議人
    對話，異議人意識不清楚，伊有問異議人是否有駕駛車輛，
    異議人都答非所問，伊問異議人是否有發生交通事故，也不
    知道她在回答什麼，當時異議人處於泥醉狀態；異議人直至
    當日下午6 時許仍處於泥醉狀態，之後就交由交通分隊處理
    等語（見偵查卷第69-70 頁），此與桃園縣政府警察局交通
    警察大隊桃園交通分隊警員賴永仁於當日下午4 時30分許製
    作之刑法第185 之3 件觀察紀錄表所載，異議人查獲、測試
    或訊問過程，有語無倫次、含糊不清、意識模糊、嘔吐等情
    形相符（見偵查卷第27頁），且異議人查獲時以呼氣測試酒
    精濃度已高達1.36Mg/L，此有呼氣酒精濃度檢測單附卷可佐
    （見偵查卷第24頁），可認異議人肇事時應處於意識不清之
    狀態，則異議人客觀上固有離去肇事現場之事實，惟其主觀
    上因意識不清而不知有肇事致他人受傷之情形，故不符合駕
    車肇事致人受傷而逃逸之主觀要件。
五、綜上所述，本件並無足夠證據證明異議人於肇事當時已知有
    致人受傷之事實，無法證明異議人確有逃逸之故意。原處分
    機關所為之裁決尚有未合，本件異議為有理由，應由本院將
    原處分撤銷，就此部分改諭知異議人不罰，以資適法。
據上論斷，應依道路交通管理處罰條例第87條第2 項、道路交通
事件處理辦法第19條前段，裁定如主文。
中    華    民    國  100     年    10    月    13    日
                    交通法庭  法  官   郭俊德
以上正本證明與原本無異。
如不服本裁定，應於裁定送達後5 日內向本院提出抗告狀。
                              書記官   許正旻
中    華    民    國   100    年    10    月    17    日